【裁判字號】    97,家訴,37
【裁判日期】    970523
【裁判案由】    認領無效
【裁判全文】
臺灣嘉義地方法院民事判決              97年度家訴字第37號
原      告  乙○○
被      告  甲○○
                        7號
上列當事人間請求確認認領無效事件，經本院於中華民國97年5
月9日言詞辯論終結，判決如下：
    主   文
確認被告於民國70年11月3日對原告所為之認領行為無效。
訴訟費用由被告負擔。
    事實及理由
一、按確認法律關係之訴，非原告有即受確認判決之法律上利益
    者，不得提起之；確認證書真偽或為法律關係基礎事實存否
    之訴，亦同，民事訴訟法第247條第1項定有明文。又所謂「
    即受確認判決之法律上之利益」，係指因法律關係之存否不
    明確，致原告在私法上之地位有受侵害之危險，而此項危險
    ，得以對於被告之確認判決除去之者而言（最高法院42年台
    上字第1031號判例參照）；查本件原告主張其於民國70年11
    月3日雖經被告認領，然兩造間並無自然血緣關係，上述因
    認領發生之婚生子女關係即與事實不符，戶籍登記資料與事
    實亦有不符，揆諸上述說明，原告自有訴之利益，揆諸上述
    說明，尚無不符。末按認領無效或撤銷認領事件，與社會公
    益有關，當事人處分主義應受限制，故民事訴訟法規定關於
    認諾及訴訟上自認或不爭執事實效力之規定，在認領無效或
    撤銷認領之訴不適用，民事訴訟法第594條亦有明文。故本
    件被告就本件訴訟為認諾及訴訟上自認或不爭執事實，本院
    僅得以此自認或不爭執之情形，作為自由心證判斷事實真偽
    之資料，要不得據此即為否認兩造間之親子關係，均合先敘
    明。
二、本件原告起訴主張：原告於57年2月17日出生，然原告之生
    母柯貴珍當時未婚，因柯貴珍與被告原本有所交往，柯貴珍
    生下原告後，以為係自被告受孕，為此，於70年11月3日由
    被告認領原告，惟嗣後原告發現被告並非其親生父親，爰訴
    請確認被告於70年11月3日認領原告之行為無效。並提出戶
    籍登記謄本2份、彰化基督教醫院親子鑑定報告1份為證。被
    告則同意原告之主張。
三、經查，原告主張之前揭事實，已據提出戶籍登記謄本2份、
    彰化基督教醫院親子鑑定報告1份為證。而依兩造進行上述
    血緣關係鑑定之結果：「根據CSF1P0、D2S1338、TPOX、D5S
    818、FGA等DNA位點之分析結果，可以排除甲○○與乙○○
    之親子關係。」等語，此有該醫院前揭親子鑑定報告書附卷
    可參。則依上述證據所示，原告主張與被告間不具親子血緣
    關係乙節，應堪認為真實。
四、按因認領而發生婚生子女之效力，須被認領人與認領人間具
    有真實之血緣關係，否則其認領行為無效，此時非婚生子女
    或利害關係人均提起認領無效之訴，此有最高法院86年度台
    上1908號判例意旨可資參照。本件兩造既無親子血緣關係，
    已如前述，則被告於70年11月3日認領原告為子之行為即屬
    無效，原告請求確認上述認領行為無效，為有理由，應予准
    許。
五、據上論結，原告之訴為有理由，依民事訴訟法第78條，判決
    如主文。
中    華    民    國    97    年    5     月    23    日
                  家事法庭法  官  黃仁勇
以上正本係照原本作成
如對本判決上訴須於判決送達後20日內向本院提出上訴狀
中    華    民    國    97    年    5     月    23    日
                          書記官  孫靜芳


司法院資訊處製作；財團法人民間司法改革基金會備份。
